臺灣嘉義地方法院民事判決
110年度嘉簡字第691號
原      告  許嘉琪  
被      告  戴原珀  

上列當事人間請求侵權行為損害賠償事件，原告就本院110年度
嘉交簡字第586號刑事過失傷害案件提起附帶民事訴訟，經本院
刑事庭以110年度交附民字第58號裁定移送前來，本院於民國11 
0年11月9日言詞辯論終結，判決如下：
    主      文
被告應給付原告新臺幣267,597元。
原告其餘之訴駁回。
本判決原告勝訴部分得假執行。
    事實及理由
壹、程序方面：
    按訴狀送達後，原告不得將原訴變更或追加他訴，但擴張或
    減縮應受判決事項之聲明者，不在此限，民事訴訟法第255
    條第1項第3款定有明文。本件原告提起刑事附帶民事訴訟時
    ，訴之聲明原為：被告應給付原告新臺幣（下同）860,000
    元。嗣於民國110年11月9日言詞辯論期日當庭捨棄機車維修
    費及薪資補償損失之請求，變更訴之聲明為：被告應給付原
    告317,597元（見本院卷第54頁）。經核原告所為上開訴之
    變更，係減縮應受判決事項之聲明，合於前揭規定，自應准
    許。
貳、實體方面：
一、原告主張：
　㈠被告於109年11月16日上午10時14分許，駕駛車牌號碼00-000
    0號自用小客車，沿嘉義市西區世賢路1段快車道由東往西方
    向行駛，行經上開路段與竹圍四路之交岔路口時，原應注意
    汽車轉彎及行駛時，應依燈光號誌指示，而依當時天候陰、
    日間自然光線、柏油路面乾燥、無缺陷、無障礙物、視距良
    好等情況，並無不能注意之情事，竟疏未注意及此，貿然自
    該路口左轉彎，並闖越紅燈駛入世賢路1段慢車道，適有原
    告騎乘車牌號碼000-0000號普通重型機車，沿世賢路1段道
    路由西往東方向，遵行綠燈號誌行駛至該交岔路口，見狀煞
    避不及，被告所駕駛之自用小客車之右前車頭與原告所騎乘
    之機車前車頭因而發生碰撞，致原告人車倒地，並使原告受
    有頭部外傷併顱內出血、胸部挫傷之傷害（下稱系爭事故）
    。原告因此遭受下列損害：
　1.醫療費用117,597元：原告因系爭事故自109年11月16日至11
    0年3月22日至戴德森醫療財團法人嘉義基督教醫院（下稱嘉
    義基督教醫院）支出醫療費用共計117,597元。
　2.精神慰撫金200,000元：原告因系爭事故造成身體上之損害
    ，當日即施行緊急開顱手術，術後至加護病房3日再轉普通
    病房共計住院12日，未來需長期觀察是否有癲癇之後遺症發
    生，且原告頭上留有開顱痕跡，造成原告內心無比痛苦，因
    此請求精神慰撫金200,000元。
　㈡爰依侵權行為之法律關係，提起本件訴訟。並聲明：被告應
    給付原告317,597元（計算式：117,597+200,000）。
二、被告答辯略以：伊對於醫療費用117,597元無意見，然伊係
    過失造成原告受傷而非故意為之，原告請求200,000元之精
    神慰撫金實屬過高，且原告已請領強制汽車責任保險58,505
    元，自應予以扣除等語，資為抗辯。並聲明：原告之訴駁回
    。
三、得心證之理由：
  ㈠原告主張因被告之過失發生系爭事故致其受傷之侵權事實，
    已據其提出嘉義基督教醫院診斷證明書及門診收據為證。被
    告亦因犯過失傷害罪，經本院110年度嘉交簡字第586號刑事
    簡易判決判處有期徒刑3月，得易科罰金，有該刑事簡易判
    決在卷足憑（見本院卷第9至13頁），並經本院依職權調閱
    上開刑事案件卷宗核閱無訛，又本件交通事故肇事責任，經
    本院送請交通部公路總局嘉義區監理所嘉雲區車輛行車事故
    鑑定會鑑定，鑑定意見為：「一、被告駕駛自用小客車，行
    經設有禁止左轉標誌及地上劃設箭頭直行指向線之行車管制
    號誌交岔路口，未依標誌、標線指示闖紅燈行駛，為肇事原
    因。二、原告駕駛普通重型機車，無肇事因素。」，此有交
    通部公路總局雲嘉區監理所110年3月22日嘉監鑑字第110005
    9809號函附鑑定意見書附卷可稽（見嘉義地方檢察署110年
    度他字第148號卷第79至82頁），系爭事故應係可歸責於被
    告，被告有過失駕駛行為，堪可認定。
  ㈡按因故意或過失，不法侵害他人之權利者，負損害賠償責任
    ；汽車、機車或其他非依軌道行駛之動力車輛，在使用中加
    損害於他人者，駕駛人應賠償因此所受之損害，民法第184
    條第1項前段、第191條之2前段分別定有明文。另按不法侵
    害他人之身體或健康者，對於被害人因此喪失或減少勞動能
    力或增加生活上之需要時，應負損害賠償責任；不法侵害他
    人之身體、健康、名譽、自由、信用、隱私、貞操，或不法
    侵害其他人格法益而情節重大者，被害人雖非財產上之損害
    ，亦得請求賠償相當之金額，其名譽被侵害者，並得請求回
    復名譽之適當處分，民法第193條、第195條定有明文。本件
    原告請求因系爭事故所受損害之賠償，應否准許，分述如下
    ：
　1.醫療費用117,597元部分：原告此部分之請求業據其提出嘉
    義基督教醫院所開立之收據附卷可查（見附民卷第7至17頁
    ），且為被告所不爭執，堪認屬實，是原告此部分之請求為
    有理由，應予准許。
　2.精神慰撫金200,000元部分：按慰撫金之賠償須以人格權遭
    遇侵害，使精神上受有痛苦為必要，其核給之標準固與財產
    上損害之計算不同，然非不可斟酌雙方身分資力與加害程度
    ，及其他各種情形核定相當之數額（最高法院51年台上字第
    223號判例意旨參照）。本件原告請求被告賠償精神慰撫金2
    00,000元，本院審酌原告因系爭事故所受傷勢主要為人體重
    要部位之頭部，需施行緊急開顱血塊清除手術及腦壓監測術
    手術，住院共12日，宜休養3個月，所受傷害非輕，其漫長
    醫療過程並造成生活上諸多不便，且後續仍有可能造成癲癇
    之後遺症發生，其身體及精神受有相當之痛苦，兼衡原告大
    學畢業，從事餐飲業，月薪3萬餘元，現離職，準備上班，
    經濟情形普通，被告高工畢業，現退休，仰賴月退休金1萬
    餘元，現在台糖農場養豬，月收入2萬4千餘元，此為兩造所
    自陳且互不爭執，及兩造身分、地位及財產資力（參兩造稅
    務電子閘門財產所得調件明細表）等一切情狀，認原告請求
    精神慰撫金200,000元稍嫌過高，核減為150,000元，逾此數
    額之請求，不應准許。
　3.小計：原告因本件傷害所得請求被告賠償之金額為267,597
    元（計算式：醫療費用117,597＋精神慰撫金150,000＝267,59
    7）。
  ㈢再按保險人依本法規定所為之保險給付，視為被保險人損害
    賠償金額之一部分，被保險人受賠償請求時，得扣除之，強
    制汽車責任保險法第32條定有明文。本件被告主張原告因系
    爭事故已領取強制汽車責任保險金58,505元一節，有強制險
    醫療給付費用彙整表附卷足參（見本院卷第35、37頁），且
    為兩造所不爭執，堪以認定。然該彙整表所理賠之項目為膳
    食費2,160元、醫療器材20,000元、診斷證明書100元、接送
    費用245元、看護費用36,000元等部分，均非原告於本件訴
    訟中所請求並經准許之損害項目，自應不予扣除。是被告所
    辯尚需扣除原告已請領58,505元云云，尚非可採。
四、綜上所述，原告依侵權行為之法律關係，請求被告給付原告
    267,597元，為有理由，應予准許，至逾此部分之請求，則
    屬無據，應予駁回。
五、本件原告勝訴部分，係依民事訴訟法第427條第1項規定適用
    簡易訴訟程序，所為被告敗訴之判決，應依民事訴訟法第38
    9條第1項第3款規定，依職權宣告假執行。
六、本件事證已臻明確，兩造其餘攻擊防禦方法，經審酌後核與
    判決結果不生影響，爰不逐一論述。　　　　
七、本件係原告提起刑事附帶民事訴訟，經本院刑事庭依刑事訴
    訟法第504 條第1 項規定裁定移送前來，依同條第2 項之規
    定，免納裁判費，且在本院民事庭審理期間，並未產生其他
    訴訟費用，故不生訴訟費用負擔問題，併予敘明。　　
中　　華　　民　　國　　110 　年　　11　　月　　23　　日
                  臺灣嘉義地方法院嘉義簡易庭
                                  法　官　羅紫庭
以上正本係照原本作成。
如對本判決上訴，須於判決送達後20日內向本庭（嘉義市文化路
308之1號）提出上訴狀（均須按他造當事人之人數附繕本）。如
委任律師提起上訴者，應一併繳納上訴審裁判費。
中　　華　　民　　國　　110 　年　　11　　月　　23　　日
                                  書記官  葉昱琳